【裁判字號】    98,訴,1304
【裁判日期】    981124
【裁判案由】    毒品危害防制條例等
【裁判全文】
臺灣高雄地方法院刑事判決              98年度訴字第1304號
公  訴  人  臺灣高雄地方法院檢察署檢察官
被      告  甲○○
                    現於臺灣高雄看守所羈押中
選任辯護人  陳豐裕律師
上列被告因違反毒品危害防制條例等案件，經檢察官提起公訴（
98年度偵字第21961 號），本院判決如下：
    主  文
甲○○共同行使偽造私文書，足以生損害於他人，累犯，處有期
徒刑拾月。三迖快遞有限公司送貨單之收件人簽收欄上偽造之「
乙○○」署押壹枚，沒收。
被訴運輸第三級毒品、私運管制物品進口部分無罪。
    事  實
一、甲○○於民國95年間，因毀損案件經臺灣屏東地方法院以95
    年度簡字第849 號判決處以有期徒刑3 月，復臺灣屏東地方
    法院95年度簡上字第124 號駁回上訴而確定，嗣於96年1 月
    16日易科罰金執行完畢。緣年籍姓名不詳綽號「哥仔」之成
    年男子（下稱「哥仔」），知悉自大陸地區以寄送腳踏車零
    件為名義委託快遞公司以NX-338班機快遞寄運來臺，收件人
    署名為「乙○○」，收件地址為屏東縣鹽埔鄉○○村○○路
    1-2 號，提單號碼分別為000-00000000-000W2588 、000-00
    000000 -000W2589號，內藏有第三級毒品愷他命之腳踏車零
    件包裹2 箱，於民國98年7 月24日某時將抵達臺灣，「哥仔
    」為免遭警逮捕，乃於98年7 月22日21時30分許，在屏東市
    ○○路「85度C 咖啡店」旁，趁與甲○○搭訕，並藉以提供
    機會賺外快為由，邀約甲○○另於98年7 月24日16時許至屏
    東縣大仁科技大學附近外環道路碰面。98年7 月24日16時許
    ，甲○○依約前往上開地點，「哥仔」遂交付門號00000000
    00號SONY ERICSSON 牌銀色行動電話1 支以供聯絡領貨，並
    應允給予新臺幣（下同）2 萬元為代價，委由甲○○前往快
    遞公司所在地領貨，再將貨物送至位於高雄市○○○路之家
    樂福大賣場前交予「哥仔」。甲○○知悉其非收件人，出面
    領取上開文件包裹非以冒名方式出面及簽收無從達成其目的
    ，竟與「哥仔」共同基於行使偽造「乙○○」收據之犯意聯
    絡，應允「哥仔」之要求前往領貨。惟上開包裹於98年7 月
    24日抵達臺灣高雄國際機場後，旋於同日上午6 時30分許經
    航空警察隊安全檢查隊人員以Ｘ光檢查儀檢測時發覺有異，
    進而會同海關人員及負責該批貨物報關之報關行職員當場拆
    封後，發現其內裝載不明之白色不明粉末1 批，經初步檢驗
    試劑確認其內為第三級毒品愷他命後，扣得上開包裹及其內
    夾藏之愷他命1 批（毛重為7,965 公克、驗前淨重為7,917.
    371 公克、驗後淨重為7,916.79公克；純度為84.1 %）。甲
    ○○不知上情，於98年7 月24日16時15分許接獲快遞公司撥
    打至上開行動電話通知前往領貨後，隨即於同日17時50分許
    ，至位於高雄市前鎮區○○○路939 巷12號1 樓之「亞諾士
    快遞公司」，表示欲提領上開包裹，並在三迖快遞有限公司
    送貨單之收件人簽收欄上簽署偽造「乙○○」署押1 枚，用
    以表示上開物品業為「乙○○」所領取之私文書，再持交該
    快遞中心承辦人員行使之，以領取該包裹2 件，足以生損害
    於「乙○○」本人及上開快遞公司。嗣經內政部警政署航空
    警察局高雄分局員警當場予以逮捕。（以上甲○○涉嫌運輸
    第三級毒品及私運管制物品愷他命進口部分應諭知無罪，詳
    後述）
二、案經內政部警政署航空警察局高雄分局移請臺灣高雄地方法
    院檢察署檢察官偵查起訴。
    理  由
甲、證據能力部分：
    按被告以外之人於審判外之言詞或書面陳述，除法律有規定
    者外，不得作為證據，刑事訴訟法第159 條第1 項定有明文
    ；另按被告以外之人於審判外之陳述，雖不符前四條之規定
    ，而經當事人於審判程序同意作為證據，法院審酌該言詞陳
    述或書面陳述作成時之情況，認為適當者，亦得為證據；當
    事人、代理人或辯護人於法院調查證據時，知有第159 條第
    1 項不得為證據之情形，而未於言詞辯論終結前聲明異議者
    ，視為有前項之同意；同法第159 條之5規 定甚明。本院用
    以認定本案事實所憑之被告以外之人於審判外之言詞或書面
    陳述，檢察官及被告於審判程序中均未曾聲明異議，並同意
    將之作為證據（見本院卷第35頁、第36頁），本院復審酌該
    等言詞或書面陳述作成時之情況均屬正常，且與本案相關之
    待證事實具有關連性，認適當作為證據，依前開之規定，認
    上開陳述均具有證據能力，合先敘明。
乙、實體部分：
壹、有罪部分：
一、被告甲○○對於在上開時、地，由「哥仔」以2 萬元為代價
    委託其前往上開快遞公司領取原內藏第三級毒品愷他命之包
    裹2 箱，並於領取前在快遞公司送貨單上偽造「乙○○」簽
    名署押1 枚，以領取上開包裹之事實，業經被告迭於警詢、
    偵查中及本院審理中自白不諱，核與證人即報關行職員鄭雅
    菱於警詢之證詞相合（見警卷第3 頁至第5 頁），並有航空
    警察局安全檢察隊X 光檢查儀注檢貨物報告表、進口快遞貨
    物簡易申報單各2 紙、三迖快遞有限公司送貨單1 份在卷可
    佐（見警卷第14頁至第18頁、第21頁），足見被告之自白與
    事實相符，堪為認定事實之依據。是本件被告之偽造私文書
    之犯行，堪以認定。
二、又按刑法上之「署押」，乃指於紙張或物體上簽署之姓名或
    其他符號，以表示其承認所簽署文書之效力，與印文有同一
    效力（最高法院86年度臺上字第47號判決意旨參照），而以
    捺指紋以代替簽名者，則偽造指紋亦屬偽造署押。次按刑法
    第217 條所稱之「偽造署押」，係指行為人冒用本人名義在
    文件上簽名或為民法第3 條第3 項所稱指印之類似簽名之行
    為者而言（最高法院40年臺非字第20號及80年臺非字第277
    號判決參照），故倘行為人係以簽名之意，於文件上簽名，
    且該簽名僅在於表示簽名者個人身份，以作為人格同一性之
    證明，除此，再無其他任何用意者，即係刑法上所稱之「署
    押」，若於作為人格同一性之證明外，尚有其他法律上之用
    意者，即應該當刑法上之「私文書」。查被告於上開送貨單
    上偽簽「乙○○」之目的在於領取上開包裹，是其偽簽「乙
    ○○」顯然有表示該包裹業經「乙○○」領取之意，則其偽
    簽「乙○○」之作用，顯非僅作為人格同一性之證明，尚有
    其他法律上之用意者，觀之上揭最高法院之見解及說明，即
    應認被告偽簽「乙○○」之行為，自該當於偽造「私文書」
    之行為無訛。是核被告此部分所為，係犯刑法第216 條、第
    210 條之行使偽造私文書罪。被告偽造「乙○○」之署押，
    為偽造私文書之階段行為，不另論罪；被告偽造私文書後復
    持以行使，其偽造之低度行為，已為行使偽造私文書之高度
    行為所吸收，僅論以行使偽造私文書罪。另起訴書認被告係
    犯刑法刑法第217 條第1 項之偽造署押罪，應有未合，惟起
    訴之基本社會事實同一，本院自得變更法條予以審理。被告
    就此犯行與「哥仔」間有犯意聯絡行為分擔，應依刑法第28
    條規定論以正犯。再被告有如事實欄所示之前科紀錄，而於
    96年1 月16日易科罰金執行完畢出監乙情，有臺灣高等法院
    被告前案紀錄表1 份附卷可參，其前受有期徒刑之執行完畢
    ，於5 年以內故意再犯本件有期徒刑以上之罪，為累犯，應
    依刑法第47條第1 項規定，加重其刑。爰審酌被告為取得2
    萬元之利益，竟甘冒名領取來路不明之包裹，及其犯罪手段
    ，犯罪後坦承此部分犯行等一切情狀，量處主文所示之刑。
    又扣案三迖快遞有限公司送貨單之收件人簽收欄上偽造之「
    乙○○」署押1 枚，應依刑法第219 條宣告沒收。又本院既
    未認定被告犯有毒品危害防制條例第4 條第3 項之運輸第三
    級毒品罪及懲治走私條例第2 條第1 項之私運管制物品進口
    罪，則本案扣案之愷他命1 批（毛重為7,965 公克、驗前淨
    重為7,917.371 公克、驗後淨重為7,916.79公克；純度為84
    .1% ）及夾藏愷他命之腳踏車零件，自無從在被告所犯行使
    偽造私文書罪項下宣告沒收；又扣案上揭門號0000000000號
    之行動電話1 支，尚難認與上揭行使偽造私文書之犯行，有
    何直接關連，爰不宣告沒收，附此敘明。
貳、無罪部分：
一、公訴意旨另以：被告明知愷他命在我國係主管機關（行政院
    ）公告查禁之第三級毒品，不得運輸，竟仍因經濟拮据且負
    債累累，於98年7 月22日21時30分許，在位於屏東市○○路
    上之「85度C 咖啡店」旁，「哥仔」向其搭訕並詢問有無意
    願賺取2 萬元之外快時，即萌生與「哥仔」共同運輸愷他命
    之犯意聯絡而應允擔任領取藏放有愷他命之包裹之工作。「
    哥仔」於被告同意後，即告知與之亦有運輸愷它命犯意聯絡
    之位於中國大陸廣東省東莞市、自稱為「劉文強」之人，由
    「劉文強」將淨重達7,917.371 公克（純度84.1% ）之愷他
    命分裝成條狀小包裝後，藏放在腳踏車塑膠踏板內，再連同
    其他腳踏車零件以2 只紙箱包裹，委託不知情之快遞公司以
    「乙○○」為收件人，運送至屏東縣鹽埔鄉○○路1-2 號，
    並留下0000000000行動電話門號作為收貨時之聯繫電話。嗣
    98年7 月24日6 時20分許，該2 件申報為腳踏車零件之貨物
    （貨物提單號碼分別為000-00000000-000W2588 、000-0000
    0000 -000W2589）經NX-338號班機自澳門運輸來臺後，航空
    警察局安全檢查隊員警在華儲快遞進口專區以X 光檢查儀注
    檢時，發現腳踏車踏板內藏有不詳粉末，即會同海關人員及
    負責該批貨物報關之報關行職員開啟該2 只紙箱複查，因而
    起獲上開藏放在腳踏車踏板內之愷它命。而被告與「哥仔」
    之男子不知渠等共同運輸來台之上開愷它命已遭查獲，仍依
    約於98年7 月24日16時許，在位於屏東縣鹽埔鄉大仁技術學
    院旁之外環道路第2 個交通號誌旁見面，「哥仔」並交付植
    入00 00000000 行動電話門號SIM 卡之SONY ERICSSON 銀色
    手機予甲○○，告知倘接獲快遞公司來電通知領貨時，即由
    被告前往快遞公司所在地簽署送貨單上所載收件人姓名後領
    貨，再將貨物送至位於高雄市○○○路之家樂福大賣場前交
    予「哥仔」，事成後「哥仔」將會給予2 萬元現金作為報酬
    。而員警於當日16時15分許，撥打送貨單上所載之收件人聯
    絡電話0000000000，佯裝為快遞公司人員，告知接聽電話之
    被告可前來領貨，被告於接獲通知後即駕駛車牌號碼9176-G
    P 前往位於高雄市前鎮區○○○路939 巷12號1 樓之「亞諾
    士快遞公司」，「哥仔」亦駕駛車牌號碼不詳之營業小客車
    尾隨在後。迄同日17時50分許，被告來到「亞諾士快遞公司
    」並在送貨單收件人簽收欄上偽簽「乙○○」之簽名而足以
    生損害於姓名為「乙○○」之人後，旋遭在場埋伏之員警當
    場逮捕。因認被告除上揭論罪科刑之行使偽造私文書犯行外
    ，另涉犯毒品危害防制條例第4 條第3 項之運輸第三級毒品
    及懲治走私條例第2 條第1 項之私運管制物品進口罪嫌云云
    。
二、公訴意旨認被告涉有上開罪嫌，無非係以：被告雖矢口否認
    知悉所欲領取之貨物中藏有愷他命一情，惟以被告亦有施用
    愷他命之惡習、出面領貨時得偽簽他人姓名及事成後可獲得
    2 萬元現金之報酬而言，被告所辯顯與常情不符，此外，並
    有航空警察局安全檢查隊X 光檢查儀注檢貨物報告表、進口
    快遞貨物簡易申報單、起獲毒品現場蒐證照片共26張、財政
    部台北關稅局函、航空警察局高雄分局扣押筆錄、航空警察
    局高雄分局扣押物品目錄表、臺灣高雄地方法院檢察署扣押
    物品清單、高雄醫學大學附設中和紀念醫院98年8 月4 日檢
    驗報告、腳踏車零件2 箱、愷它命7,916.79公克（驗後淨重
    ）、門號0000000000號SONY ERICSSON 銀色行動電話1 支與
    三迖快遞有限公司貨物簽單、證人即專責報關職員鄭雅菱於
    警詢中之陳述及航空警察局高雄分局煙毒、麻藥案件人犯尿
    液編號及姓名對照表及高雄市立凱旋醫院98年8 月12日濫用
    藥物尿液檢驗報告等為其論據。
三、按犯罪事實應依證據認定之，無證據不得認定犯罪事實，刑
    事訴訟法第154 條第2 項定有明文。次按認定不利於被告之
    事實，須依積極證據，茍積極之證據不足為不利於被告事實
    之認定時，即應為有利於被告之認定，更不必有何有利之證
    據。認定犯罪事實所憑之證據，雖不以直接證據為限，間接
    證據亦包括在內；然而無論直接或間接證據，其為訴訟上之
    證明，須於通常一般之人均不致有所懷疑，而得確信其為真
    實之程度者，始得據為有罪之認定，倘其證明尚未達到此一
    程度，而有合理之懷疑存在時，事實審法院復已就其心證上
    理由予以闡述，敘明其如何無從為有罪之確信，因而為無罪
    之判決，尚不得任意指為違法。刑事訴訟法第161 條已於民
    國91年2 月8 日修正公布，其第1 項規定：檢察官就被告犯
    罪事實，應負舉證責任，並指出證明之方法。因此，檢察官
    對於起訴之犯罪事實，應負提出證據及說服之實質舉證責任
    。倘其所提出之證據，不足為被告有罪之積極證明，或其指
    出證明之方法，無從說服法院以形成被告有罪之心證，基於
    無罪推定之原則，自應為被告無罪判決之諭知，最高法院30
    年上字第816 號、76年臺上字第4986號、92年臺上字第128
    號亦分別著有判例。
四、經查：
（一）被告於98年7 月24日16時許，依約至屏東縣大仁科技大學
      附近外環道路與「哥仔」見面，「哥仔」旋以2 萬元之代
      價委由被告前往快遞公司所在地領貨，再將貨物送至位於
      高雄市○○○路之家樂福大賣場前交予「哥仔」，被告並
      因此前往快遞公司領取貨物等節，固已如前述，然被告堅
      決否認知悉其要領取之貨物為毒品，而觀之檢察官所提出
      上開航空警察局安全檢查隊X 光檢查儀注檢貨物報告表、
      進口快遞貨物簡易申報單、起獲毒品現場蒐證照片共26張
      、財政部台北關稅局函、航空警察局高雄分局扣押筆錄、
      航空警察局高雄分局扣押物品目錄表、臺灣高雄地方法院
      檢察署扣押物品清單、高雄醫學大學附設中和紀念醫院98
      年8 月4 日檢驗報告、扣案之腳踏車零件2 箱、上開愷他
      命1 批、門號為0000000000之行動電話1 支與三迖快遞有
      限公司貨物簽單、證人即專責報關職員鄭雅菱於警詢中之
      陳述等證據，僅能證明「哥仔」以航空快遞方式自大陸地
      區運輸上開愷他命入境臺灣，並委託被告以「乙○○」之
      名義至快遞公司領取上開包裹之事實，惟均無法證明被告
      知悉「哥仔」係委託其至快遞公司領取毒品，再參以愷他
      命私運進口後，出面提領，風險甚高，貨主為迴避自身危
      險，委請他人代為出面提領之可能性不低，則被告辯稱：
      其不知領取之物為毒品等語，尚非全不可採，是自難認被
      告與「哥仔」有運輸愷他命之犯意聯絡。況查，本件扣案
      毒品抵達臺灣高雄國際機場，旋於98年7 月24 日 上午6
      時30分許經航空警察隊安全檢查隊人員以Ｘ光檢查儀檢測
      時發覺有異，進而會同海關人員當場拆封後而查獲乙情，
      有航空警察局安全檢查隊X 光檢查儀注檢貨物報告表2 紙
      附卷可查，足知被告於98年7 月24日17時50分許至上開外
      環道路與「哥仔」見面之時，上開愷他命已遭警方查獲，
      則被告受「哥仔」委託領取包裹之際，上開愷他命顯已非
      在「哥仔」可得掌控之狀態，則「哥仔」運輸上開愷他命
      之行為，在遭查獲之時即應屬結束而既遂。復按共同正犯
      在犯意聯絡範圍內之行為，始應同負全部責任；又運輸毒
      品罪之成立，並非以所運輸之毒品已運扺目的地為完成犯
      罪之要件，凡基於運輸毒品之意思，著手於搬運輸送之行
      為，並已起運離開現場，犯罪即已既遂；而我國刑法不採
      「事後共犯」之例，故於他人由國外運輸毒品犯行已經進
      入國內，完成一定階段後始參與之人，除就其以自己共同
      犯罪意思參與後之全部行為應負共犯責任外，對於其參與
      犯罪之前他人已經完成之犯罪行為，因非在其犯意聯絡範
      圍之內，自無論以正犯之餘地（最高法院96年度臺上字第
      7012號判決參照）。據此，縱認被告於98年7 月24日與「
      哥仔」見面時，知悉「哥仔」委託其領取愷他命，然該扣
      案毒品愷他命自大陸地區運輸進入我國境內之犯罪行為既
      已完成，又檢察官亦未提出其他足資證明被告就上開愷他
      命經運輸、私運進入我國高雄國際機場遭查獲前，自始有
      參與運輸及私運進口之證據，此外，復查無被告於愷他命
      自大陸地區運輸及私運進口臺灣時，即有參與之具體事證
      ，則揆之上開最高法院之見解，被告亦要無與「哥仔」共
      同成立運輸愷他命犯行之餘地。
（二）至被告對於在98年7 月22日21時30分許，「哥仔」在屏東
      市○○路上之「85度C 咖啡店」旁，曾與被告搭訕，並以
      提供賺錢機會為由，另與被告相約於98年7 月24日至屏東
      縣大仁科技大學附近外環道路碰面乙事自承不諱，然被告
      堅決否認當時知悉「哥仔」係將委託其從事何事，而檢察
      官亦未提出證據證明被告98年7 月22與「哥仔」見面時，
      即知悉「哥仔」將委託其領取毒品一事，此外，復查無其
      他證據可證明被告於當時業已知悉上情，自難逕僅因被告
      於98年7 月22日曾有碰面談論之事實，即遽認被告當時即
      有運輸愷他命之事前謀議。
（三）另關於被告染有施用愷他命之習慣，且事成後可獲得2 萬
      元報酬等節，固為被告所不爭執，並有航空警察局高雄分
      局煙毒、麻藥案件人犯尿液編號及姓名對照表及高雄市立
      凱旋醫院98年8 月12日濫用藥物尿液檢驗報告在卷可憑，
      然被告是否有施用愷他命之習慣，與其是否知悉「哥仔」
      將委託其領取愷他命乙節，係屬二事，自難僅據被告染有
      施用愷他命之習慣，即遽認被告知悉「哥仔」係要委託其
      領取愷他命，再者，毒品係物稀價昂之物，又參以本件扣
      案之愷他命之數量高達近8,000 公克，其顯然價值不斐，
      「哥仔」與被告約定之代價僅為2 萬元，與之相較，顯然
      微不足道，是僅以被告事成後可能獲得2 萬元報酬，即逕
      認被告應知悉「哥仔」委託其從事之事與毒品有關，亦屬
      率斷。
五、綜上所述，公訴人所據之證據尚不足證明被告有本件毒品危
    害防制條例第4 條第3 項之運輸第三級毒品、懲治走私條例
    第2 條第1 項之私運管制物品進口罪嫌，亦即本院認為依據
    公訴人所舉之證據，仍存有合理之懷疑，尚未到達確信其為
    真實之程度。此外，復查無其他積極證據，足以證明被告有
    上揭檢察官起訴之犯行，揆諸上開法律規定及判例意旨，自
    應為被告無罪之諭知。
據上論斷，應依刑事訴訟法第299 條第1 項前段、第300 條、第
301 條第1 項前段、刑法第28條、第216 條、第210 條、第219
條、第47條第1 項，判決如主文。
本案經檢察官王兆琳到庭執行職務。
中    華    民    國    98    年    11    月    24    日
                  刑事第十三庭  審判長法  官  黃蕙芳
                                      法  官  王宗羿
                                      法  官  王參和
以上正本證明與原本無異。
如不服本判決應於收受送達後10日內向本院提出上訴書狀，並應
敘述具體理由；如未敘述上訴理由者，應於上訴期間屆滿後20日
內向本院補提理由書（均須按他造當事人之人數附繕本）「切勿
逕送上級法院」。
中    華    民    國    98    年    11    月    25    日
                                      書記官  陳惠玲
附錄：本案論罪科刑法條全文
刑法第216條
行使第二百十條至第二百十五條之文書者，依偽造、變造文書或
登載不實事項或使登載不實事項之規定處斷。
刑法第210條
偽造、變造私文書，足以生損害於公眾或他人者，處五年以下有
期徒刑。


司法院資訊處製作；財團法人民間司法改革基金會備份。
